---
title: "echarts4r: 从入门到应用"
author: "袁凡"
date: "2021-12-12"
categories:
  - 统计图形
tags:
  - echarts4r
  - Apache Echarts
meta_extra: "审稿：黄湘云；编辑：黄湘云"
toc: true
link-citations: true
bibliography: 
  - packages.bib
description: ""
forum_id: 
slug: introduction-to-echarts4r
---

```{r setup, include=FALSE}
knitr::opts_chunk$set(echo = TRUE, message = FALSE, warning = FALSE)
```
```{css, echo=FALSE}
.rmdnote {
  border: 1px solid #FBBC05;
  border-left-width: 5px;
  border-radius: 5px;
  padding: 1em;
  margin: 1em 0;
}

div.rmdnote::before {
  content: "注意";
  color: #FBBC05;
  display: block;
  font-size: 1.1em;
  font-weight: bold;
  margin-bottom: 0.25em;
}

figure {
  text-align: center;
}

div.img {
  text-align: center;
  display: block; 
  margin-left: auto; 
  margin-right: auto;
}
```


[**echarts4r**](https://echarts4r.john-coene.com/index.html) [@echarts4r] 是 R 中的一个画图工具包，作者是 John Coene。这个包的名字读起来是 Echarts for R，顾名思义就是在 R 中应用 [Apache Echarts](https://echarts.apache.org/zh/index.html)。Apache ECharts 是一个基于 JavaAcript 的开源可视化图表库，官网有中英两种语言的文档，对英文阅读水平弱一些的小伙伴比较友好。

**echarts4r** 包的语法非常简洁，很容易上手，很多时候我们只需要从官网复制[一个例子的代码](https://echarts4r.john-coene.com/articles/chart_types.html)就能画出图来。只不过，现实中画图用的数据往往不如案例中那么友好，笔者整理了一些犄角旮旯里的画图细节，希望能对用 **echarts4r** 包画图的小伙伴们有帮助。

本文共分为四个部分：

1. 基本语法：横轴、纵轴、多个变量、双Y轴、堆叠（阶梯瀑布图）、转置、反向、分组、时间轴（动态排序图）。

2. 组件：通用设置（格式化文本）、标题、图例、数据标签（富文本）、提示框、数据标注、数据区域缩放、工具栏、视觉映射、自定义图形、排列组合、连接、嵌套。

3. 坐标系：直角坐标系、极坐标系、单轴、日历、地理坐标系、平行坐标系。

4. 主题：选择主题、背景颜色、线的属性（坐标轴轴线、坐标轴刻度线、坐标轴分割线、数据标签的视觉引导线）、文本属性（坐标轴标题、坐标轴标签、图表标题、图例、数据标签、提示框）、图形属性。

# 1. 基本语法

::: rmdnote
1. 本文所使用 R 软件版本为 4.1.1，在 4.1.2 上也测试通过，**echarts4r** 包的版本为 0.4.2 ，对应 Echarts 版本为 5.0 以上，R 软件 4.1.0 之前的版本应将所有的管道符从 `|>` 换成 `%>%`。

1. 一个标准数据框里的一列数据在不同领域里有不同的名字，如字段、数据项、变量、变量、特征、系列等等，本文统称为变量。
:::

```{r write-bib, include=FALSE}
pkgs <- c("echarts4r", "stringr", "echarts4r.maps")
bib <- knitr::write_bib(
  x = pkgs, file = NULL, prefix = ""
)
bib <- unlist(bib)
bib <- gsub("(\\\n)", " ", bib)
xfun::write_utf8(bib, "packages.bib")
```


## 1.1. 准备工作

在正式画图之前，先编一份数据方便复现。下面的`data`数据集中有4列，分别是month（月份），Evaporation（蒸发量），Precipitation（降水量），Temperature（温度）。

```{r}
library(echarts4r)

data <- data.frame(
  month = paste0(c(1:12), "月"),
  Evaporation = sample(2:200, 12),
  Precipitation = sample(2:200, 12),
  Temperature = sample(2:25, 12, replace = TRUE)
)
```

要画一个最普通的柱状图只需两行或三行代码即可，用`data |> e_charts(month)`或`e_charts(data, month)`指定数据集中作为横轴的变量，再用`e_bar(Evaporation)`指定作为纵轴的变量。

```{r}
# 形式一
e_charts(data, month) |> # 横轴
  e_bar(Evaporation) # 纵轴
```
```{r,eval=FALSE}
# 形式二
data |>
  e_charts(month) |> # 横轴
  e_bar(Evaporation) # 纵轴
```

## 1.2. 横轴（e_x_axis）

图形的横轴属性可在`e_x_axis()`函数中修改。由于ehcarts4r 包画出来的图形是根据页面大小自适应的，若是遇上横轴的坐标轴标签显示不全的情况，可以在`e_x_axis()`里面加上`axisLabel = list(interval = 0)`来修改坐标轴标签的显示间隔，若是坐标轴标签全部显示出来很拥挤的话，还可以再加上`rotate = 30`来调整坐标轴标签的旋转角度（默认逆时针旋转）。

```{r}
data |>
  e_charts(month) |> # 横轴
  e_bar(Evaporation) |> # 纵轴
  e_x_axis(
    axisLabel = list(interval = 0, rotate = 30),
    name = "X轴", # 坐标轴标题
    nameLocation = "center", # 横坐标轴标题的位置
    nameGap = 30
  ) # 坐标轴标题与坐标轴之间的距离
```

## 1.3. 纵轴（e_y_axis）

图形的纵轴属性可在`e_y_axis()`函数中修改。

```{r}
data |>
  e_charts(month) |> # 横轴
  e_bar(Evaporation) |> # 纵轴
  e_y_axis(
    min = 0, # 最小值
    max = 200, # 最大值
    interval = 50, # 显示间隔
    name = "Y轴", # 坐标轴名称
    formatter = "{value} ml"
  ) # 坐标轴标签的格式化文本
```

## 1.4. 多个变量

要在一个图形容器中显示多个变量时，将要展示的变量一个接一个用管道符引入即可。

```{r}
data |>
  e_charts(month) |> # 横轴
  e_bar(Evaporation) |> # 纵轴的第一个变量
  e_bar(Precipitation) |> # 纵轴的第二个变量
  e_line(Temperature) # 纵轴的第三个变量
```

## 1.5. 双Y轴（y_index）

若是想要在图形中同时展示多个变量，但是各个变量不在一个数量级，那么可以使用双Y轴。一般的直角坐标系中默认左轴为主轴，在`e_y_axis()`函数中设定`y_index = 0`可修改主轴属性，设定`y_index = 1`可修改副轴属性。另，一般情况下主轴都是默认的，所以下面代码中`y_index = 0`全部注释掉也会是一样的效果。

```{r}
data |>
  e_charts(month) |> # 横轴
  e_bar(Evaporation, y_index = 0) |> # 指定主轴变量
  e_bar(Precipitation, y_index = 0) |> # 指定主轴变量
  e_line(Temperature, y_index = 1) |> # 指定副轴变量
  e_y_axis(
    y_index = 0, # 修改主Y轴属性
    min = 0,
    max = 200,
    interval = 50,
    name = "主Y轴",
    formatter = "{value} ml"
  ) |>
  e_y_axis(
    index = 1, # 修改副Y轴属性
    min = 0,
    max = 28,
    interval = 7,
    name = "副Y轴",
    formatter = "{value}°C"
  )
```

## 1.6. 堆叠（stack）

### 1.6.1. 数值的堆叠

若是想把两个并列的柱子堆到一起展示，只需在引入两个变量的`e_bar()`函数中加上一样的`stack = "group1"`即可，这里的`"group1"`可以是任意内容。

```{r}
data |>
  e_charts(month) |>
  e_bar(Evaporation, stack = "group1") |> # 堆第一堆
  e_bar(Precipitation, stack = "group1") |> # 堆第一堆
  e_line(Temperature, stack = "group2") # 堆第二堆
```

### 1.6.2. 比例的堆叠

按比例堆叠和按数值堆叠的方式是一样的，只是需要先计算占比。

```{r}
# 计算占比
data.new <- transform(data,
  Evaporation_rate = round(Evaporation / (Evaporation + Precipitation), 2)
) |>
  transform(
    Precipitation_rate = round(Precipitation / (Evaporation + Precipitation), 2)
  )

data.new |>
  e_charts(month) |> # 横轴
  e_bar(Evaporation_rate, stack = "group1") |> # 堆一堆
  e_bar(Precipitation_rate, stack = "group1") |> # 堆一堆
  # 设定纵轴的轴标签为百分比
  e_y_axis(
    max = 1,
    interval = 0.5,
    formatter = e_axis_formatter("percent", digits = 1)
  ) |>
  # 设定悬浮提示框的内容为百分比
  e_tooltip(formatter = e_tooltip_item_formatter("percent"))
```

### 1.6.3. 阶梯瀑布图

将代表正数、负数及总和的三个变量堆叠在一起，并且把总和的柱子设为透明就可以巧妙地画出阶梯瀑布图。

```{r}
data.waterfall <- data.frame(
  date = paste0("Nov", c(1:11)),
  transparent = c(0, 900, 1245, 1530, 1376, 1376, 1511, 1689, 1856, 1495, 1292), # 总和
  positive = c(900, 345, 393, "-", "-", 135, 178, 286, "-", "-", "-"), # 正数
  negative = c("-", "-", "-", 108, 154, "-", "-", "-", 119, 361, 203)
) # 负数

data.waterfall |>
  e_charts(date) |>
  e_bar(
    transparent,
    stack = "total",
    name = "总和",
    itemStyle = list(borderColor = "transparent", color = "transparent"), # 将柱子和描边的颜色都设为透明
    legend = list(show = FALSE), # 去掉总和的图例
    tooltip = list(show = FALSE)
  ) |>
  e_bar(positive, stack = "total", name = "收入") |>
  e_bar(negative, stack = "total", name = "支出") |>
  e_x_axis(type = "category", axisLabel = list(interval = 0)) |>
  e_tooltip(
    trigger = "axis",
    axisPointer = list(type = "shadow")
  )
```


## 1.7. 转置（e_flip_coords）

转置，即交换横轴和纵轴。转置之前一般可先按数值排序，也可按数据本身含义排序如人口金字塔图。

```{r}
data.flip <- data[order(data$Evaporation), ] # 按 Evaporation 排序

data.flip |>
  e_charts(month) |> # 横轴
  e_bar(Evaporation) |> # 纵轴
  e_bar(Precipitation) |>
  e_flip_coords() # 转置
```

## 1.8. 反向（inverse）

反向是一种专门针对“轴”起作用的功能，Echarts 里面所有的轴都可以设置反向，不管是直角坐标系中的横轴、纵轴，还是组件中的时间轴，或是单轴坐标系中的单轴、平行坐标系中的平行坐标轴。

### 1.8.1. 纵轴反向

在`e_y_axis()`中针对某个纵轴设置`inverse = TRUE`，这个轴上的所有变量就会反过来显示（垂直旋转180度）。

```{r}
data |>
  e_charts(month) |> # 横轴
  e_area(Evaporation) |> # 纵轴
  e_area(Precipitation, x_index = 1, y_index = 1) |>
  e_y_axis(index = 0, min = 0, max = 200) |>
  e_y_axis(
    index = 1,
    inverse = TRUE, # 反向
    min = 0,
    max = 200
  )
```

### 1.8.2. 横轴反向

在`e_x_axis()`中针对某个轴设置`inverse = TRUE`，这个轴上的所有变量就会反过来显示（水平旋转180度）。

```{r}
data |>
  e_charts(month) |> # 横轴
  e_area(Evaporation) |> # 纵轴
  e_area(Precipitation, x_index = 1, y_index = 1) |>
  e_x_axis(
    index = 1,
    inverse = TRUE
  ) # 反向
```

### 1.8.3. 负数反向

对某个变量取负数，也可以得到反向的效果。举个例子。

```{r}
data.inverse <- transform(data, Evaporation_i = -Evaporation)
data.inverse |>
  e_charts(month) |>
  e_bar(Precipitation, stack = "group1", name = "男") |>
  e_bar(Evaporation_i, stack = "group1", name = "女") |>
  e_y_axis(show = FALSE) |>
  e_flip_coords()
```

## 1.9. 分组（group_by）

若要同时展示多组数据，可引入`group_by()`函数来指定需要分组的变量。下面代码中新编的`data.ab`数据集中包含A区域、B区域两组数据。指定分组变量后，图例的名称就会变成各个组的名称，若引入多个变量的话，每一组数据的多个变量都会是一个颜色而难以区分。因此，仅仅只是分组的话，最好不要同时引入多个变量。

```{r}
data.ab <- data.frame(
  type = c(
    sample("A区域", 12, replace = TRUE),
    sample("B区域", 12, replace = TRUE)
  ),
  month = paste0(c(1:12, 1:12), "月"),
  Evaporation = sample(2:200, 24),
  Precipitation = sample(2:200, 24),
  Temperature = sample(2:25, 24, replace = TRUE)
)

data.ab |>
  group_by(type) |> # 指定分组变量
  e_charts(month) |> # 横轴
  e_bar(Evaporation) # 纵轴
```

## 1.10. 时间轴（timeline）

虽然名字叫“时间轴”，但其实可以看成“分组”的加强版，指定分组变量且同时启用时间轴，相当于整个图形容器中多了一个可以切换各组数据的组件。启用时间轴就可以同时分组和引入多个变量。时间轴的类型有三种：时间轴（`axis_type = "time"`），对应的分组变量须是时序型数据；数值轴（`axis_type = "value"`），对应的分组变量须是连续型数据；类目轴（`axis_type = "category"`），对应的分组变量须是离散型数据。

时间轴通常默认在图形下方显示，且播放按钮通常默认在时间轴左边显示，可引入`e_timeline_opts()`函数来修改时间轴的各项属性：

```{r}
data.ab |>
  group_by(type) |> # 指定分组变量
  e_charts(month, timeline = TRUE) |> # 启用时间轴
  e_bar(Evaporation) |>
  e_bar(Precipitation) |>
  e_timeline_opts(
    axis_type = "category", # 类目轴
    top = 5, # 指定时间轴距离图形容器上侧的距离
    left = "center", # 指定时间轴中间对齐
    controlPosition = "right"
  ) |> # 指定播放按钮的位置
  e_legend(bottom = "bottom") # 时间轴挪到图形上侧了，就把图例挪到图像下侧
```

### 1.10.1. 标题随时间轴变动

**echarts4r** 包提供`e_timeline_serie()`函数来设定可以随时间轴变动的参数，比如随时间轴变动的标题。需要注意的是，作为时间轴的变量中的每一项数据对应的主、副标题，都需要在`e_timeline_serie(title = list())`里面用`list(text = '主标题', subtext = '副标题')`从头到尾写一遍。

```{r}
data.ab |>
  group_by(type) |>
  e_charts(month, timeline = TRUE) |>
  e_line(Evaporation) |>
  e_title(left = "center", top = 10) |>
  e_legend(show = FALSE) |>
  e_timeline_serie(title = list(
    list(
      text = "各区域每月降水量",
      textStyle = list(
        fontWeight = "normal",
        fontSize = 20
      ),
      subtext = "A区域",
      subtextStyle = list(
        fontWeight = "bold",
        fontSize = 40
      )
    ),
    list(text = "各区域每月降水量", subtext = "B区域")
  ))
```

### 1.10.2. 时间轴与动态排序

绘制一个带有时间轴组件的图形，将时间轴设为自动播放且隐藏，再为柱状图开启实时排序效果，就能巧妙地得到动态排序柱状图。

```{r}
data.sort <- data.frame(
  year = c(rep(2010, times = 5), rep(2015, times = 5), rep(2020, times = 5)),
  country = rep(c("India", "China", "Japan", "Canada", "American"), 3),
  value = sample(1:50, 15)
)

data.sort |>
  group_by(year) |>
  e_chart(country, timeline = TRUE) |>
  e_bar(value,
    realtimeSort = TRUE, # 开启实时排序效果
    seriesLayoutBy = "column"
  ) |>
  e_flip_coords() |>
  e_legend(show = FALSE) |>
  e_title(left = "center", top = 10) |>
  e_timeline_opts(autoPlay = TRUE, show = FALSE) |> # 自动播放且隐藏
  e_timeline_serie(title = list(
    list(
      text = "2010",
      textStyle = list(
        fontWeight = "bold",
        fontSize = 40
      )
    ),
    list(text = "2015"),
    list(text = "2020")
  ))
```

# 2. 组件

本章节暂不涉及修改组件中线、文本的属性等相关内容。

## 2.1. 组件的通用设置

### 2.1.1. 组件的位置

Echarts 里面组件的位置通常用以下四个参数来组合设定，在 **echarts4r** 包里也是一致的：

+ `left`：组件距离图形容器左侧的距离，可以是0到100间的任意数值，可以是0%到100%间的任意比例，也可以是`left`、`center`、`right`等会自动对齐的参数。

+ `top`：组件距离图形容器上侧的距离，可以是0到100间的任意数值，可以是0%到100%间的任意比例，也可以是`top`、`middle`、`bottom`等会自动对齐的参数。

+ `right`：组件距离图形容器右侧的距离，可以是0到100间的任意数值，可以是0%到100%间的任意比例。

+ `bottom`：组件距离图形容器下侧的距离，可以是0到100间的任意数值，可以是0%到100%间的任意比例。

### 2.1.2. 格式化文本（formatter）

Echarts 里面图例、数据标签、提示框等组件，以及坐标轴的轴标签都支持设定格式化文本，且支持用字符串模板和回调函数两种形式来设定。

字符串模板中支持用以下模板变量，且可以组合任意字符：

+ 支持`\n`换行。
+ {name} 、{value}：分别表示各个变量的名称和数据值
+ {a}、 {b}、{c}、{d}、{e}：分别表示系列名，数据名，数据值等。
+ `{@xxx}`：数据中名为 'xxx' 的变量的值，如 `{@Evaporation}` 表示名为 'Evaporation' 的变量的值，**echarts4r** 包里会把横轴的月份数也带出来。
+ `{@[n]}`：数据中维度 n 的值，如 {@[3]} 表示维度 3 的值，从 0 开始计数。

```{r}
data |>
  e_charts(month) |>
  e_bar(Evaporation, name = "蒸发量") |>
  e_labels(formatter = "{@[1]}：标签") |> # 给数据标签设定格式化文本
  # e_labels(formatter = '{@Evaporation}：标签') |>
  e_legend(formatter = "{name} 图例") |> # 给图例设定格式化文本
  e_y_axis(formatter = "{value} Y轴") |> # 给Y轴轴标签设定格式化文本
  e_x_axis(formatter = "{value} X轴") # 给X轴轴标签设定格式化文本
```

下面举个简单例子介绍回调函数的写法，主要写法是引用`htmlwidgets::JS()`函数来直接调用JavaScript。

```{r}
data |>
  e_charts(Evaporation) |>
  e_scatter(Precipitation, symbol_size = 10, symbol = "circle") |>
  e_x_axis(name = "蒸发量") |>
  e_y_axis(name = "降水量") |>
  e_labels(
    formatter = htmlwidgets::JS(
      "function(params){
        return('降水量: ' + params.value[0] +
               '蒸发量: ' + params.value[1])}"
    )
  ) |>
  e_tooltip(
    trigger = "item",
    formatter = htmlwidgets::JS(
      "function(params){
        return('变量:' +
               '<br />降水量: ' + params.value[0] +
               '<br />蒸发量: ' + params.value[1])}"
    )
  )
```

## 2.2. 标题（Title）

在 **echarts4r** 包里面图形的标题默认不显示，可通过管道符引入`e_title()`函数来修改标题的属性。主标题的文字属性可以通过`textStyle = list()`来设定，副标题的文字属性可以通过`subtextStyle = list()`来设定。

```{r}
data |>
  e_charts(month) |>
  e_bar(Evaporation) |>
  e_bar(Precipitation) |>
  e_title(
    text = "图表的主标题", # 主标题
    link = "https://echarts.apache.org/zh/option.html#title.link", # 主标题的超链接
    subtext = "图表的副标题\n换行", # 副标题
    sublink = "https://echarts.apache.org/zh/option.html#title.sublink", # 副标题的超链接
    left = "right",
    top = 5,
    itemGap = 10, # 主副标题之间的间距
    textAlign = "center", # 主副标题整体上水平对齐方式，可选auto、left、right、center
    textVerticalAlign = "middle"
  ) # 主副标题整体上垂直对齐方式，可选auto、top、bottom、middle
```

## 2.3. 图例（Legend）

在 **echarts4r** 包里面图形的图例默认水平、平铺显示，可通过管道符引入`e_legend()`函数来修改图例的属性，其中通过`itemStyle = list()`设定图例的图形属性，通过`lineStyle = list()`设定图例中的线的属性，通过`textStyle = list()`设定图例中文字的属性。

```{r}
data |>
  e_charts(month) |>
  e_bar(Evaporation, name = "蒸发量") |> # 修改变量的名称，图例上的文字会随之改变
  e_bar(Precipitation, name = "降水量") |>
  e_legend(
    # show = FALSE, # 不显示图例
    type = "plain", # 默认平铺展示
    left = "center",
    orient = "vertical", # 图例的布局方式，vertical为垂直，horizontal为水平
    itemGap = 5
  ) # 各项图例之间的距离
```

图例很多的时候，可设置图例类型为滚动展示，还可加入图例选项的全选、反选按钮。

```{r}
data |>
  e_chart(month) |>
  e_pie(Evaporation) |>
  e_legend(
    type = "scroll", # 图例类型为滚动展示
    selector = c("all", "inverse"), # 增加全选、反选的选择器按钮
    selectorPosition = "start", # 选择器按钮的位置，start表示放在图例前面，end表示放在图例后面
    orient = "horizontal", # 水平布局
    left = 20
  )
```

## 2.4. 数据标签（Label）

在 **echarts4r** 包里面图形的数据标签默认不显示，可通过管道符引入`e_labels()`函数来修改图例的属性。

```{r}
data |>
  e_charts(month) |>
  e_bar(Evaporation, name = "蒸发量") |>
  e_bar(Precipitation, name = "降水量") |>
  e_labels(
    fontSize = 12, # 标签的字体大小
    fontWeight = "bold", # 字体粗细normal/bold/bolder/lighter
    fontStyle = "normal", # 字体风格normal/italic/oblique
    fontFamily = "serif", # 字体，可选'sans-serif','monospace','Arial','Microsoft YaHei' ...
    position = "top", # 标签位置
    rotate = 30, # 旋转角度
    align = "middle", # 水平对齐：left/middle/right
    verticalAlign = "bottom", # 垂直对齐：top/middle/bottom
    color = "black"
  ) # 数据标签的颜色
```

### 2.4.1. 多个变量的数据标签
    
图形中含有多个变量时，数据标签的属性可以在各个图形系列中单独设定。下图的例子中将柱形的数据标签设定为内部靠上，将折线的数据标签设定为线的上方。Echarts 里面一般的数据标签的位置选项很丰富，可选的有`'top'`、`'left'` 等，全部可选项见表\@ref(tab:label-position)。

```{r label-position, echo=FALSE}
knitr::kable(x = matrix(c(
  "top", "left", "right", "bottom",
  "inside", "insideLeft", "insideRight",
  "insideTop", "insideBottom",
  "insideTopLeft", "insideBottomLeft",
  "insideTopRight", "insideBottomRight", "", ""
), byrow = TRUE, ncol = 5), caption = "数据标签位置")
```

```{r}
data |>
  e_charts(month) |>
  e_bar(Evaporation,
    name = "蒸发量",
    label = list(
      show = TRUE,
      position = "insideTop"
    )
  ) |>
  e_line(Precipitation,
    name = "降水量",
    label = list(
      show = TRUE,
      position = "top"
    )
  )
```

### 2.4.2. 富文本标签（rich）

Echarts 中但凡涉及文本的地方如标题、图例、数据标签或轴标签都可以自定义富文本。**echarts4r** 包的官网没有给出富文本相关的例子，笔者复现了[一个Echarts 官网的例子](https://echarts.apache.org/examples/zh/editor.html?c=pie-nest)，更多定义方式还是得去翻[echarts官网对富文本的介绍](https://echarts.apache.org/zh/tutorial.html#%E5%AF%8C%E6%96%87%E6%9C%AC%E6%A0%87%E7%AD%BE)。

```{r}
df.outer <- data.frame(
  name = c(
    "Baidu", "Direct", "Email", "Google", "Union Ads", "Bing", "Video Ads", "Others"
  ),
  value = c(1048, 335, 310, 251, 234, 147, 135, 102)
)

df.outer |>
  e_chart(name) |>
  e_pie(value, radius = c("20%", "40%")) |>
  e_labels(
    position = "outside", # 显示数据标签的引导线
    labelLine = list(length = 30),
    formatter = "{a|{a}}{abg|}\n{hr|}\n  {b|{b}：}{c}  {per|{d}%}",
    backgroundColor = "#F6F8FC",
    borderColor = "#8C8D8E",
    borderWidth = 1,
    borderRadius = 4,
    rich = list(
      a = list(
        color = "#6E7079",
        lineHeight = 22,
        align = "center"
      ),
      hr = list(
        borderColor = "#8C8D8E",
        width = "100%",
        borderWidth = 1,
        height = 0
      ),
      b = list(
        color = "#4C5058",
        fontSize = 14,
        fontWeight = "bold",
        lineHeight = 33
      ),
      per = list(
        color = "#fff",
        backgroundColor = "#4C5058",
        padding = c(3, 4),
        borderRadius = 4
      )
    )
  ) |>
  e_legend(type = "scroll", bottom = "bottom")
```


## 2.5. 提示框（Tooltip）

图形中的悬浮提示框默认不显示，可通过管道符引入`e_tootip()`函数来修改提示框的属性。

### 2.5.1. 两种触发类型

+ 数据项触发

鼠标悬停在图形中时仅触发单个变量的提示内容，多应用在饼图、散点图上。

```{r}
data |>
  e_charts(month) |>
  e_bar(Evaporation, name = "蒸发量") |>
  e_bar(Precipitation, name = "降水量") |>
  e_tooltip(trigger = "item")
```

+ 坐标轴触发

鼠标悬停在图形中时会触发同一根轴上多个变量的提示内容，多应用在柱状图、折线图上。

```{r}
data |>
  e_charts(month) |>
  e_bar(Evaporation, name = "蒸发量") |>
  e_bar(Precipitation, name = "降水量") |>
  e_tooltip(trigger = "axis")
```

### 2.5.2. **echarts4r** 的提示框

**echarts4r** 包为提示框组件的格式化文本单独提供了三个参数，设置单个变量时可用`e_tooltip_item_formatter()`，为饼图设置时可用`e_tooltip_pie_formatter()`，为散点图设置时可用`e_tooltip_pointer_formatter()`。

```{r}
data |>
  e_charts(month) |>
  e_bar(Precipitation) |>
  e_tooltip(formatter = e_tooltip_item_formatter(style = "decimal", digits = 1))
# decimal表示数值的类型为小数型，还可选percent、currency
# digits表示小数点后位数
```

```{r}
data |>
  e_charts(Evaporation) |>
  e_scatter(Precipitation, symbol_size = 10) |>
  e_tooltip(
    formatter = e_tooltip_pointer_formatter(style = "decimal"),
    axisPointer = list(type = "cross")
  ) # 增加十字准星的坐标轴指示器
```

## 2.6. 数据标注（Mark）

### 2.6.1. 标注点（MarkPoint）

点的标注可以针对单个变量单独标注，也可以对多个变量批量标注。

+ 标记形状的类型(symbol)：可选'circle', 'rect', 'roundRect', 'triangle', 'diamond', 'pin', 'arrow', 'none'。
+ 标记形状的大小(symbolSize)：默认50。

```{r}
data |>
  e_charts(month) |>
  e_bar(Evaporation, name = "蒸发量") |>
  e_bar(Precipitation, name = "降水量") |>
  e_mark_point(c("蒸发量", "降水量"), data = list(type = "average")) |> # 批量标注平均值
  e_mark_point("蒸发量", data = list(type = "min")) |> # 标记最小值
  e_mark_point("蒸发量", data = list(type = "max")) |> # 标记最大值
  e_mark_point("蒸发量", data = list(type = "median")) |> # 标记中位数
  e_mark_point("降水量",
    data = list(type = "min", symbol = "triangle")
  ) |> # 修改标记形状的类型
  e_mark_point("降水量",
    data = list(type = "max", symbolSize = 80)
  ) # 修改标记形状的大小
```

### 2.6.2. 标注线（MarkLine）

线的标注与点的标注方式相似，但并不仅限于标注最大值、最小值、平均值等统计学专有名词，还可以指定具体数值，以及给标注的线命名。

```{r}
data |>
  e_charts(month) |>
  e_bar(Evaporation, name = "蒸发量") |>
  e_bar(Precipitation, name = "降水量") |>
  e_mark_line(c("蒸发量", "降水量"), data = list(type = "max"), title = "最大值") |> # 批量标注最大值
  e_mark_line("蒸发量", data = list(yAxis = 30)) |> # 标注Y轴的具体值
  e_mark_line("降水量", data = list(type = "average"), precision = 1) # 标注平均值
```

### 2.6.3. 标注区域（MarkArea）

区域的标注与线的标注相似，区域的范围可以填X轴、Y轴的具体数据值，也可以填最大值、最小值等。

```{r}
data |>
  e_charts(month) |>
  e_bar(Evaporation, name = "蒸发量") |>
  e_bar(Precipitation, name = "降水量") |>
  e_mark_area(
    serie = "蒸发量", # 指定变量单独标注
    data = list(
      list(xAxis = "8月", yAxis = 150),
      list(xAxis = "12月", yAxis = 200)
    ),
    itemStyle = list(color = "lightblue")
  ) |>
  e_mark_area(
    serie = c("蒸发量", "降水量"), # 多个变量批量标注
    data = list(
      list(xAxis = "min", yAxis = "min"),
      list(xAxis = "average", yAxis = "average")
    ),
    itemStyle = list(color = "lightgrey")
  )
```

### 2.6.4. 分组时的数据标注方式

在分组展示的情况下，数据标注会对分组后的每组数据起作用，而不再对单个或多个变量起作用。若不具体指定，数据标注会对每组数据都起作用。

```{r}
data.ab |>
  group_by(type) |> # 指定分组变量
  e_charts(Evaporation, name = "n") |>
  e_scatter(serie = Precipitation, symbol_size = 10) |>
  e_mark_area(
    silent = TRUE,
    itemStyle = list(
      color = "transparent",
      borderWidth = 1, # 线宽
      borderType = "dashed"
    ), # 线的类型
    data = list(
      list(xAxis = "min", yAxis = "min"),
      list(xAxis = "max", yAxis = "max")
    )
  ) |>
  e_mark_point(data = list(type = "average")) |>
  e_mark_line(
    serie = "A区域", # 指定标注A区域
    data = list(xAxis = 160)
  ) |>
  e_mark_line(
    serie = "B区域", # 指定标注B区域
    data = list(yAxis = 170)
  )
```

## 2.7. 数据区域缩放（DataZoom）

### 2.7.1. 两种缩放类型

滑动条型：可以左右拖动或拉长拖拽条以改变数据展示范围。

```{r}
data |>
  e_charts(month) |>
  e_line(Evaporation, name = "蒸发量") |>
  e_line(Precipitation, name = "降水量") |>
  e_datazoom(type = "slider")
```

内置型：可以在图形上通过滑动鼠标滚轮的方式来改变数据展示范围。

```{r}
data |>
  e_charts(month) |>
  e_line(Evaporation, name = "蒸发量") |>
  e_line(Precipitation, name = "降水量") |>
  e_datazoom(type = "inside")
```

### 2.7.2. 指定缩放的坐标轴

数据区域缩放组件默认对横轴起作用，也可以对不同的轴单独指定。

```{r}
data |>
  e_charts(month) |>
  e_line(Evaporation, name = "蒸发量") |>
  e_line(Precipitation, name = "降水量") |>
  e_datazoom(
    x_index = 0, # 指定主X轴
    start = 80, # 指定缩放组件的起点
    end = 100
  ) |> # 指定缩放组件的终点
  e_datazoom(y_index = 0) # 指定主Y轴
```

## 2.8. 工具栏（Toolbox） 

**echarts4r** 包延续了 Echarts 的工具栏组件，可通过管道符引入，一共有六种：`saveAsImage`（保存为图片）、`brush`（刷选）、`restore`（重置）、`dataView`（数据视图）、`dataZoom`（数据缩放）、`magicType`（动态类型切换）。引入单个工具栏的写法是`e_toolbox_feature(feature = "brush")`，引入多个工具栏的写法是`e_toolbox_feature(feature = c("dataView", "saveAsImage"))`。

比如，下图中点一下图形右上角像一页书的图标就能看到图中的具体数据。

```{r}
data |>
  e_charts(month, height = 450) |>
  e_bar(Evaporation, name = "蒸发量") |>
  e_bar(Precipitation, name = "降水量") |>
  e_toolbox_feature(feature = c("dataView", "saveAsImage"))
```

## 2.9. 视觉映射（VisualMap）

视觉映射：把颜色深浅赋予到一个维度上。

+ 赋予X轴：X轴的数据需为数值型

```{r}
data |>
  e_charts(Evaporation) |>
  e_scatter(serie = Precipitation, size = Temperature) |>
  e_visual_map(dimension = 0)
```

+ 赋予Y轴：Y轴的数据需为数值型

```{r}
data |>
  e_charts(month) |>
  e_line(Evaporation, name = "蒸发量") |>
  e_visual_map(dimension = 1)
```

+ 赋予Z轴：Z轴的数据需为数值型

```{r}
data |>
  e_charts(month) |>
  e_bar_3d(Evaporation, Precipitation) |>
  e_visual_map(dimension = 2)
```

+ 赋予大小：大小（size）的数据需为数值型

```{r}
data |>
  e_charts(Evaporation) |>
  e_scatter(serie = Precipitation, size = Temperature, name = "降水量") |>
  e_visual_map(Temperature,
    dimension = 3
  )
```

## 2.10. 自定义图形（Graphic）

+ 增加自定义的文字：

```{r}
data |>
  e_charts(month) |>
  e_bar(Evaporation, name = "蒸发量") |>
  e_bar(Precipitation, name = "降水量") |>
  e_text_g(
    left = "center",
    top = 40,
    z = -1000,
    style = list(
      text = "自定义的文字\n自定义的文字\n自定义的文字",
      fontSize = 12
    )
  )
```

+ 增加水印：

```{r}
data |>
  e_charts(month) |>
  e_bar(Evaporation, name = "蒸发量") |>
  e_bar(Precipitation, name = "降水量") |>
  e_draft(text = "水印")
```

## 2.11. 排列组合（Arrange）

排列组合是 **echarts4r** 包中特有的组件，可以将毫不相干的图拼接在一个图形容器中。

```{r}
e1 <- data |>
  e_charts(month, height = 250) |>
  e_bar(Evaporation, name = "蒸发量")

e2 <- data |>
  e_charts(month, height = 250) |>
  e_line(Precipitation, name = "降水量")

liquid <- data.frame(val = c(0.6, 0.5, 0.4))
e3 <- liquid |>
  e_charts(height = 250) |>
  e_liquid(val)

funnel <-
  data.frame(
    stage = c("View", "Click", "Purchase"),
    value = c(80, 30, 20)
  )
e4 <- funnel |>
  e_charts(height = 250) |>
  e_funnel(value, stage) |>
  e_legend(show = FALSE)

e_arrange(e1, e2, e3, e4, cols = 2, rows = 2)
```

## 2.12. 连接（Connect）

连接也是 **echarts4r** 包中特有的组件。 

+ 可使用`e_connect`函数来连接，但需要在连接的图中设定`elementId`参数。

```{r}
e1 <- data |>
  e_charts(month,
    height = 200, elementId = "图1"
  ) |>
  e_bar(Evaporation, name = "蒸发量")

e2 <- data |>
  e_charts(month,
    height = 200, elementId = "图2"
  ) |>
  e_bar(Precipitation, name = "降水量")

e3 <- data |>
  e_charts(month,
    height = 200
  ) |>
  e_line(Temperature, name = "平均温度") |>
  e_connect(c("图1", "图2"))

e_arrange(e1, e2, e3)
```

+ 也可使用`e_group()`函数来连接。

```{r}
e1 <- data |>
  e_charts(month,
    height = 200
  ) |>
  e_bar(Evaporation, name = "蒸发量") |>
  e_group("4charts")

e2 <- data |>
  e_charts(month,
    height = 200, elementId = "图2"
  ) |>
  e_bar(Precipitation, name = "降水量") |>
  e_group("4charts") |>
  e_connect_group("4charts")

e_arrange(e1, e2)
```

## 2.13. 嵌套（add）

**echarts4r** 包中可以采用嵌套的方式来丰富图形属性。

```{r}
funnel <- data.frame(
  stage = c("View", "Click", "Purchase"),
  value = c(80, 30, 20),
  color = c("blue", "red", "green")
)

funnel |>
  dplyr::mutate(show = TRUE, fontSize = c(15, 10, 5)) |>
  e_charts() |>
  e_funnel(value, stage) |>
  e_add_nested("label", show, fontSize) |> # 显示数据标签，且指定大小
  e_add_nested("itemStyle", color) |> # 指定数据标签的颜色
  e_labels(
    position = "outside",
    formatter = "{b} : {c}"
  )
```

# 3. 坐标系

## 3.1. 直角坐标系（Grid）

用 **echarts4r** 包绘制直角坐标系上的图形时，必须从`e_charts()`函数中引入唯一变量作为横轴，因此可以将一个图形容器分为上下两片、左右两片，但不能分为上下左右四片。

+ 将一个直角坐标系的图形容器分为上下两片：

```{r}
data |>
  e_charts(month) |>
  e_line(Evaporation, name = "蒸发量") |>
  e_line(Precipitation,
    name = "降水量",
    x_index = 1,
    y_index = 1
  ) |>
  e_grid(height = "35%") |> # 网格高度
  e_grid(height = "35%", top = "60%") |>
  e_y_axis(
    gridIndex = 1,
    name = "主Y轴",
    nameLocation = "center",
    nameGap = 30
  ) |>
  e_x_axis(
    gridIndex = 1,
    name = "主X轴",
    nameLocation = "end"
  ) |>
  e_y_axis(
    index = 1,
    name = "次Y轴",
    nameLocation = "center",
    nameGap = 30
  ) |>
  e_x_axis(
    index = 1,
    name = "次X轴",
    nameLocation = "end"
  )
```

+ 将一个直角坐标系的图形容器分为左右两片：

```{r}
data |>
  e_charts(month) |>
  e_line(Evaporation, name = "蒸发量") |>
  e_line(Precipitation,
    name = "降水量",
    x_index = 1,
    y_index = 1
  ) |>
  e_grid(width = "30%") |> # 网格宽度
  e_grid(width = "30%", left = "50%") |>
  e_y_axis(gridIndex = 1) |>
  e_x_axis(gridIndex = 1)
```

## 3.2. 极坐标系（Polar） 

在极坐标系上绘制图形时，在`e_angle_axis()`函数中设定角度轴，在`e_radius_axis()`设定径向(半径)轴。

### 3.2.1. 设定角度轴

将`echarts()`中的数据放入角度轴时，相当于把直角坐标系中的横轴卷起来。

```{r}
data |>
  e_charts(month) |>
  e_polar() |>
  e_angle_axis(month) |>
  e_radius_axis() |>
  e_bar(Evaporation, name = "蒸发量", coord_system = "polar") |>
  e_line(Precipitation, name = "降水量", coord_system = "polar")
```

### 3.2.2. 设定径向轴

将`echarts()`中的数据放入径向轴时，相当于把直角坐标系中的纵轴卷起来。

```{r}
data |>
  e_charts(month) |>
  e_polar() |>
  e_angle_axis() |>
  e_radius_axis(month, axisLabel = list(interval = 0)) |>
  e_bar(Evaporation,
    name = "蒸发量",
    coord_system = "polar",
    stack = "堆一堆"
  ) |>
  e_bar(
    Precipitation,
    name = "降水量",
    coord_system = "polar",
    stack = "堆一堆"
  )
```

## 3.3. 单轴（SingleAxis）

单轴坐标系通常被应用到散点图中。

```{r}
data |>
  e_charts(month, height = 120) |> # 设置图形容器的高度
  e_single_axis(
    bottom = 30,
    left = 50,
    axisLabel = list(interval = 0)
  ) |> # 单轴横轴标签间隔为0
  e_scatter(
    serie = Evaporation,
    name = "蒸发量",
    size = Temperature, # 点的大笑
    coord_system = "singleAxis"
  )
```

多个单轴散点图可以结合`e_arrange()`组合在一起：

```{r}
data.single <- data.frame(
  hours = c(
    "12a", "1a", "2a", "3a", "4a", "5a", "6a", "7a", "8a", "9a", "10a", "11a",
    "12p", "1p", "2p", "3p", "4p", "5p", "6p", "7p", "8p", "9p", "10p", "11p"
  ),
  Saturday_value = c(1:24),
  Saturday_size = sample(0:14, 24, replace = TRUE),
  Sunday_value = c(1:24),
  Sunday_size = sample(0:14, 24, replace = TRUE)
)

e1 <- data.single |>
  e_charts(hours, height = 100) |> # 横轴
  e_single_axis(
    bottom = 20,
    left = 150,
    axisLabel = list(interval = 2)
  ) |>
  e_scatter(Saturday_value, # 纵轴
    Saturday_size, # 气泡大小
    scale_js = "function (dataItem) {return dataItem[2] * 4;}", # 写入JavaScript语言的缩放函数
    color = "#5470c6", # 气泡颜色
    coord_system = "singleAxis"
  ) |>
  e_legend(show = FALSE) |>
  e_title("Saturday", left = "left", top = "middle")

e2 <- data.single |>
  e_charts(hours, height = 100) |>
  e_single_axis(
    bottom = 20,
    left = 150,
    axisLabel = list(interval = 2)
  ) |>
  e_scatter(
    Sunday_value,
    Sunday_size,
    color = "#fc8452",
    scale_js = "function (dataItem) {return dataItem[2] * 4;}",
    coord_system = "singleAxis"
  ) |>
  e_legend(show = FALSE) |>
  e_title("Sunday", left = "left", top = "middle")

e_arrange(e1, e2, cols = 1)
```

## 3.4. 日历（Calendar）

+ 展示一个月：

```{r}
dates <-
  seq.Date(as.Date("2021-01-01"), as.Date("2021-12-31"), by = "day")
values <- rnorm(length(dates), 20, 6)

year <- data.frame(date = dates, values = values)

year |>
  e_charts(date, height = 200) |>
  e_calendar(range = "2021-09", orient = "vertical") |> # 垂直布局
  e_heatmap(values, coord_system = "calendar") |>
  e_visual_map(max = 30)
```

+ 展示多个月：

```{r}
year |>
  e_charts(date, height = 200) |>
  e_calendar(range = c("2021-01", "2021-07"), orient = "horizontal") |> # 水平布局
  e_heatmap(values, coord_system = "calendar") |>
  e_visual_map(max = 30)
```

## 3.5. 地理坐标系（Geo）

### 3.5.1. 世界地图

```{r}
cns <- countrycode::codelist$country.name.en
cns <- data.frame(
  country = cns,
  value = runif(length(cns), 1, 100)
)

cns |>
  e_charts(country) |> # 国家
  e_map(value) |>
  e_visual_map(value)
```

### 3.5.2. 国家地图

本节需要先额外安装一个存放在 Github 上的 R 包 **echarts4r.maps** [@echarts4r.maps]

```{r,eval=FALSE}
# install.packages("remotes")
remotes::install_github('JohnCoene/echarts4r.maps')
```
```{r}
library(echarts4r.maps)

df <- data.frame(
  region = c("湖北", "浙江", "北京", "广东"),
  value = c(1, 2, 3, 4)
)

df |>
  e_charts(region) |> # 区域
  em_map("China") |>
  e_map(value, map = "China") |>
  e_visual_map(value)
```

### 3.5.2. 地图上连线（lines）

```{r}
lines <- data.frame(
  source_lat = c(39.9075, 39.9075, 31.22222, 31.22222),
  source_lon = c(116.3972, 116.3972, 121.4581, 121.4581),
  source_name = c("北京", "北京", "上海", "上海"),
  target_lat = c(31.22222, 22.1823, 39.9075, 22.1823),
  target_lon = c(121.4581, 111.1179, 116.3972, 111.1179),
  target_name = c("上海", "深圳", "北京", "深圳"),
  cnt = sample(1:10, 2)
)

lines |>
  e_charts() |>
  e_geo(map = "China") |>
  e_lines(
    source_lon, # 起点经度
    source_lat, # 起点纬度
    target_lon, # 终点经度
    target_lat, # 终点纬度
    source_name, # 起点城市
    target_name, # 终点城市
    cnt,
    coord_system = "geo", # 地理坐标系
    name = "线的名字",
    lineStyle = list(normal = list(
      curveness = 0.3, # 线的弯曲度
      color = "red", # 线的颜色
      width = 2
    ))
  ) |> # 线宽
  e_tooltip(
    trigger = "item",
    formatter = htmlwidgets::JS(
      "function(params){
        return(
          params.seriesName +'<br />' +
          params.data.source_name + ' -> ' +
          params.data.target_name + ':'+ params.value)}"
    )
  )
```

## 3.6. 平行坐标系（parallel）

**echarts4r** 包在应用平行坐标系时，`group_by()`函数不起作用。

```{r}
parallel <- data.frame(
  date = c(1:31),
  AQIindex = sample(1:300, 31),
  PM25 = sample(1:250, 31),
  PM10 = sample(1:300, 31),
  CO = sample(0:5, 31, replace = TRUE),
  NO2 = sample(1:140, 31),
  SO2 = sample(1:80, 31),
  level = sample(c("优", "良", "轻度污染", "中度污染", "重度污染"), 31, replace = TRUE)
)

parallel |>
  e_charts() |>
  e_parallel(date,
    AQIindex,
    PM25,
    PM10,
    CO,
    NO2,
    SO2,
    level,
    opts = list(smooth = FALSE)
  )
```

# 4. 主题

改主题主要是修改图形容器中出现的线、图形、文本的属性，即改动`lineStyle()`、`itemStyle()`、`textStyle()`中的参数。

## 4.1. 选择主题(theme)

**echarts4r**包官网提供了[很丰富的主题样式](https://echarts4r.john-coene.com/articles/chart_types.html)，不喜欢默认主题的话，可以换其他的主题。

+ 主题：inspired

```{r}
data |>
  e_charts(month) |>
  e_bar(Evaporation, name = "降水量") |>
  e_line(Precipitation, name = "蒸发量") |>
  e_theme("inspired")
```

+ 主题：dark-fresh-cut

```{r}
data |>
  e_charts(month) |>
  e_bar(Evaporation, name = "降水量") |>
  e_line(Precipitation, name = "蒸发量") |>
  e_theme("dark-fresh-cut")
```

## 4.2. 背景颜色（color）

+ 指定背景颜色，标签与网格线的属性会自动改变：

```{r}
data |>
  e_charts(month) |>
  e_bar(Evaporation, name = "蒸发量") |>
  e_labels() |>
  e_color(background = "black")
```

+ 同时修改图形的颜色和背景颜色：

```{r}
data |>
  e_charts(month) |>
  e_bar(Evaporation, name = "蒸发量") |>
  e_labels() |>
  e_color("orange", "lightgrey") # 第一个引号里指定的是图形的颜色，第二个引号里指定的是背景的颜色
```

## 4.3. 线的属性（lineStyle） 

### 4.3.1. 坐标轴轴线（axisLine）

+ `symbol = c("none", "arrow")`表示只在轴线末端显示箭头，默认symbol="none"即不显示箭头，symbol="arrow"即两端都显示箭头。
+ `symbolSize = c(20, 15)`箭头的大小，第一个数字表示宽度（垂直坐标轴方向），第二个数字表示高度（平行坐标轴方向）。

```{r}
data |>
  e_charts(month) |>
  e_bar(Evaporation, name = "蒸发量") |>
  e_y_axis(
    name = "Y轴",
    axisLine = list(
      show = TRUE, # 显示坐标轴轴线
      symbol = c("none", "arrow"),
      symbolSize = c(20, 15), # 箭头的大小
      lineStyle = list(
        color = "red", # 轴线的颜色
        width = 2, # 轴线的线宽
        type = "dashed", # solid为实线,dashed为虚线,dotted为点线
        opacity = 0.5 # 轴线的透明度
      )
    )
  )
```

### 4.3.2. 坐标轴刻度线（axisTick）

```{r}
data |>
  e_charts(month) |>
  e_bar(Evaporation, name = "蒸发量") |>
  e_y_axis(
    name = "Y轴",
    axisLine = list(show = TRUE),
    axisTick = list(
      show = TRUE, # 显示坐标轴刻度
      inside = TRUE, # 刻度朝内，默认朝外
      length = 10, # 刻度的长度
      lineStyle = list(
        color = "red", # 刻度线的颜色
        width = 5, # 刻度线的线宽
        type = "solid", # 刻度线的类型
        opacity = 0.5 # 刻度线的透明度
      )
    )
  ) |>
  e_x_axis(
    boundaryGap = TRUE,
    axisTick = list(alignWithLabel = TRUE)
  ) # 使刻度线和标签对齐
```

### 4.3.3. 坐标轴分割线（splitLine）

```{r}
data |>
  e_charts(month) |>
  e_bar(Evaporation, name = "蒸发量") |>
  e_bar(Precipitation, name = "降水量") |>
  e_y_axis(
    name = "Y轴",
    axisLine = list(show = TRUE),
    splitLine = list(
      show = TRUE, # 显示坐标轴分割线
      lineStyle = list(
        color = "red", # 分割线的颜色
        width = 2, # 分割线的线宽
        type = "dashed", # 分割线的类型
        opacity = 0.5 # 分割线的透明度
      )
    )
  ) |>
  e_x_axis(
    type = "category", # 类目轴
    splitLine = list(
      show = TRUE, # 显示坐标轴分割线
      interval = 1, # 坐标轴分隔线的显示间隔
      lineStyle = list(
        color = "red", # 分割线的颜色
        width = 2, # 分割线的线宽
        type = "dashed", # 分割线的类型
        opacity = 0.5 # 分割线的透明度
      )
    )
  )
```

### 4.3.4. 数据标签的引导线（LabelLine）

+ `maxSurfaceAngle`设置为小于 90 度的值保证引导线不会和扇区交叉。
+ 也可以在`labelLine()`通过设置`lineStyle=list()`改变引导线的颜色、线宽、类型、透明度等等属性。

```{r}
data |>
  e_charts(month) |>
  e_pie(Evaporation,
    name = "蒸发量",
    radius = "40%"
  ) |>
  e_labels(
    position = "outside", # 显示数据标签的引导线
    fontSize = 9,
    alignTo = "edge", # 对齐方式
    formatter = "名称：{b} \n 值：{c} 单位",
    minMargin = 5,
    edgeDistance = 10,
    lineHeight = 15,
    distanceToLabelLine = 1,
    labelLine = list(
      length = 20,
      length2 = 0,
      maxSurfaceAngle = 80
    )
  ) |>
  e_legend(type = "scroll")
```

## 4.4. 文本属性（TextStyle） 

+ 可以改文本属性的有：坐标轴标题、坐标轴标签、图表标题、图例、数据标签、提示框。

```{r}
data |>
  e_charts(month, height = 400) |>
  e_bar(Evaporation, name = "蒸发量") |>
  e_line(Precipitation, name = "降水量", color = "red") |>
  e_x_axis(
    name = "X轴的名称",
    nameLocation = "center",
    nameTextStyle = list(color = "red"), # 修改坐标轴标题的文字属性
    axisLabel = list(color = "orange")
  ) |> # 修改坐标轴标签的文字属性
  e_y_axis(
    name = "Y轴的名称",
    nameTextStyle = list(color = "red"), # 修改坐标轴标题的文字属性
    axisLabel = list(color = "orange")
  ) |> # 修改坐标轴标签的文字属性
  e_title(
    text = "主标题",
    textStyle = list(color = "lightblue")
  ) |> # 修改图表标题的文字属性
  e_legend(
    textStyle = list(color = "lightgreen"), # 修改图例的文字属性
    itemStyle = list(color = "grey"), # 修改图例的图形属性
    lineStyle = list(color = "red") # 修改图例的图形中线的属性
  ) |>
  e_labels(
    show = TRUE,
    position = "top",
    color = "green"
  ) |>
  e_tooltip(
    show = TRUE,
    trigger = "axis",
    textStyle = list(color = "pink")
  )
```

+ 以坐标轴标题为例。

```{r}
data |>
  e_charts(month, height = 400) |>
  e_bar(Evaporation, name = "蒸发量") |>
  e_x_axis(
    name = "X轴\n的名称",
    nameLocation = "center",
    nameGap = 45,
    nameTextStyle = list(
      color = "red", # 颜色
      fontStyle = "normal", # 字体风格，还有italic/oblique
      fontWeight = "bolder", # 字体粗细，还有normal/bold/lighter
      fontFamily = "Microsoft YaHei", # 字体系列
      fontSize = 12, # 字体大小
      align = "center", # 字体水平对齐方式，还有left/right
      verticalAlign = "middle", # 字体垂直对齐方式，还有top/bottom
      lineHeight = 10, # 字体行高，默认56
      backgroundColor = "grey", # 文字块背景颜色
      borderColor = "blue", # 文字块边框颜色
      borderWidth = 2, # 文字块边框宽度
      borderType = "dashed", # 文字块边框描边类型
      borderDashOffset = 0, # 虚线偏移量
      backgroundColor = "lightgrey", # 字块背景颜色
      borderRadius = 20, # 文字块的圆角
      padding = c(1, 2, 3, 6), # 文字块的内边距,(上，右，下，左)
      shadowColor = "red", # 文字块背景阴影颜色
      shadowBlur = 2, # 文字块背景阴影长度
      shadowOffsetX = 1, # 文字块背景阴影X偏移
      shadowOffsetY = 1, # 文字块背景阴影Y偏移
      width = 20, # 文字本身的显示宽度
      height = 20, # 文字本身的显示高度
      textBorderColor = "blue", # 文字本身的描边颜色
      textBorderWidth = 0.2, # 文字本身的描边宽度
      textBorderType = "solid", # 文字本身的描边类型
      textBorderDahOffset = 0 # 文字本身虚线描边时的偏移量
    )
  )
# textShadowColor文字本身的阴影颜色/textShadowBlur文字本身的阴影长度
# testShadowOffsetX文字本身的阴影X偏移/testShadowOffsetY文字本身的阴影Y偏移
# 文字超出宽度是否截断或换行：overflow
# https://echarts.apache.org/zh/option.html#xAxis.nameTextStyle.overflow
```

## 4.5. 图形属性（itemStyle）

每种图形的图形属性都是可以改的，以柱状图为例。

```{r}
data |>
  e_charts(month, height = 400) |>
  e_bar(
    Evaporation,
    name = "蒸发量",
    itemStyle = list(
      color = "lightblue", # 柱条的颜色
      borderColor = "red", # 柱条的描边颜色
      borderWidth = 1, # 柱条的描边宽度
      borderType = "dashed", # 柱条的描边类型，还有solid、dotted
      borderRadius = 5, # 柱条的四个圆角半径
      shadowBlur = 10, # 图形阴影的模糊大小
      shadowColor = "lightgrey", # 图形阴影的颜色
      shadowOffsetX = 2, # 阴影水平方向上的偏移距离
      shadowOffsetY = 2, # 阴影垂直方向上的偏移距离
      opacity = 1 # 图形透明度，为0时不绘制该图形
    )
  ) |>
  e_legend(itemStyle = list(
    borderType = "dashed",
    borderWidth = 0.8
  )) |>
  e_aria(enabled = TRUE, decal = list(show = TRUE)) # 贴花
```


# 5. 环境信息

在 RStudio IDE 内编辑本文的 R Markdown 源文件，用 **blogdown** 构建网站，[Hugo](https://github.com/gohugoio/hugo) 渲染 knitr 之后的 Markdown 文件，得益于 **blogdown** 对 R Markdown 格式的支持，图、表和参考文献的交叉引用非常方便，省了不少文字编辑功夫。文中使用了多个 R 包，为方便复现本文内容，下面列出详细的环境信息：

```{r, message=FALSE}
xfun::session_info(packages = c(
  "knitr", "rmarkdown", "blogdown",
  "echarts4r.maps", "echarts4r"
), dependencies = FALSE)
```

# 6. 参考文献
